臺灣臺中地方法院刑事判決　　　　　　　96年度易字第2293號
公　訴　人　臺灣臺中地方法院檢察署檢察官
被　　　告　甲○○
上列被告因詐欺案件，經檢察官提起公訴（九十五年度偵緝字第
六八七號），本院判決如下：
    主    文
甲○○幫助意圖為自己不法之所有，以詐術使人將本人之物交付
，處有期徒刑伍月，如易科罰金，以佰元折算壹日。
    犯罪事實
一、甲○○可預見一般人收集金融帳戶使用常與財產犯罪密切相
    關，竟不顧他人所可能遭害之危險，仍以縱若有人持以犯罪
    亦無違反本意之不確定幫助詐欺取財犯意，於民國九十五年
    一月四日前之某日，將其所有之臺中商業銀行 (下稱臺中商
    銀）神岡分行帳號000000000000號帳戶之存摺
    、提款卡連同密碼提供予姓名年籍不詳之成年男子，供作詐
    欺取財之匯款帳戶使用。該人取得上開帳戶後，即與其所屬
    詐欺集團成員共同基於詐欺取財之犯意聯絡，於九十五年一
    月四日十一時許，以行動電話門號0000000000號
    向丙○○佯稱為其友人宋湘珍，急需資金週轉，致丙○○陷
    於錯誤，旋於同日十二時三十三分許及十五時十八分許接續
    二次將新臺幣（下同）十三萬元及七萬元匯入至甲○○所有
    上開臺中商銀神岡分行帳戶，嗣經丙○○發覺有異，報警處
    理始查悉上情。
二、案經臺中縣警察局豐原分局報告臺灣臺中地方法院檢察署檢
    察官偵查起訴。
    理    由
一、訊據被告甲○○固坦承前開臺中商銀神岡分行帳號0000
    00000000號帳戶為其所有之事實，惟矢口否認有何
    幫助詐欺取財之犯行，辯稱：伊沒有賣帳戶，前開帳戶是遺
    失的，詳細時間伊忘記了，伊是到市場買菜，側背之皮包就
    遺失了，裡面有身分證、臺中商銀神岡分行存摺、提款卡、
    印章、信用卡數張、現金、電話簿、帳單；當時伊有二、三
    本存簿，所以提款卡的密碼記不得，就將密碼寫在存簿的一
    角；伊攜帶臺中商銀神岡分行這個帳戶出門，是因伊在臺中
    縣神岡鄉○○路四五號賣雞肉飯，有一間工廠訂購飯菜，每
    月的飯錢會用支票給伊，一次約四千多元，伊再用臺中商銀
    神岡分行這個帳戶提示，但該帳戶只有提示過一次，就遺失
    了遺失之後，帳戶、身分證及信用卡並沒有報警，也沒有報
    遺失，身分證是在後來於九十五年七月二十六日直接申辦新
    的身分證云云。惟查：
(一)、證人丙○○於九十五年一月四日十一時許，接獲自稱為其友
    人宋湘珍之人佯稱急需資金週轉云云，致證人丙○○陷於錯
    誤，旋於同年月日十二時三十三分許及十五時十八分許接續
    二次分別將十三萬元及七萬元匯入至被告所有之臺中商銀神
    岡分行帳號000000000000號帳戶之等情，業據
    證人丙○○證述在卷（臺中縣警察局豐原分局豐警偵字第○
    九五○○一七○五九號卷第四、五頁），復有臺北市政府警
    察局松山分局受理各類案件紀錄表一份、受理詐騙帳戶通報
    警示、詐騙電話斷話簡便格式表一份、大眾銀行國內匯款申
    請書影本二紙、客戶資料查詢、存摺主檔查詢各一份、行動
    電話0000000000號之通聯調閱查詢單一份（臺中
    縣警察局豐原分局豐警偵字第○九五○○一七○五九號卷第
    七至八之一、一一、一二頁），臺中商銀神岡分行九十五年
    七月十九日中神岡字第○九五○四○○○一八○號函檢附之
    被告帳戶之存款業務往來申請約定書、客戶資料查詢、身分
    證、健保卡影本、印鑑卡、財團法人金融聯合徵信中心聯合
    徵信資訊連結作業二紙（臺灣臺中地方法院檢察署九十五年
    度偵字第一四三一六號卷第九至一二、二一、二二頁），臺
    中商銀神岡分行九十六年三月六日中神岡字第○九六○四○
    ○○○六四號函檢附之客戶資料查詢及交易明細（臺灣臺中
    地方法院檢察署九十五年度偵緝字第六八七號卷第一九至二
    一頁）在卷可按。足認被告所有之前開臺中商銀神岡分行帳
    號000000000000號帳戶確為供作詐欺取財之匯
    款帳戶使用。
(二)、被告雖以前揭詞情置辯，惟信用卡、身分證、存摺帳戶遺失
    ，如此重要之個人身分證件，為免遭人盜刷、盜用，衡情均
    會立即報警或辦理掛失，然被告自承遺失前開多種證件云云
    ，但卻未報警或掛失，反置之不理，其前開舉措顯悖於社會
    常情。又被告所有之前開臺中商銀帳戶，自開戶啟用之日起
    至證人丙○○九十五年一月四日匯入前開金額之日止，均未
    曾有支票存入該帳戶提示之紀錄，此有前開帳戶之交易明細
    表一紙（九十六年度偵緝字第六八七號卷第二十一頁）在卷
    足參。是以，被告前開所辯既與社會常情不符，亦與前開交
    易明細表所示之客觀事證不同，其前開所辯是否詳實已非無
    疑。復以，本案證人丙○○匯入被告之前開帳戶金額，係經
    詐欺集團成員以提款卡由自動櫃員機提領，此有前開帳戶交
    易明細在卷可憑（臺灣臺中地方法院檢察署九十六年度偵緝
    字第六八七號卷第二一頁），苟非被告提供提款卡密碼予該
    詐騙集團成員，該人豈可能輕易得知提款卡密碼。被告就此
    雖辯稱：其係將密碼抄寫於存簿的一角云云，惟按金融機構
    申設之個人帳戶，係供個人理財使用之金融工具，為避免個
    人金融等資料，為人所輕易取得，一般通常會小心保管，而
    以筆書寫密碼通常係為避免忘記，以備不實之需，一般而言
    ，亦會將書寫之密碼與提款卡分開放置，以避免提款卡遺失
    或遭竊，使人輕易得知密碼，而被告為一智慮成熟之成年人
    焉有不知之理，故被告所述直接將密碼寫於存簿一角且和提
    款卡放置於一處，亦與社會常情不符。再參酌詐欺集團為確
    保其詐欺之犯罪所得，其所使用供被害人匯入款項之帳戶，
    均係其能掌控之帳戶，以確保其能順利提領受詐欺者匯入之
    款項，故其經常以買受或租用之方式以取得帳戶，豈有可能
    以詐騙或盜取之方式取得存摺、印章、提款卡，而使其花費
    心力詐欺所得之款項，陷於隨時可能為被告申請掛失止付而
    無法取得之危險。準此，參酌前開說明，被告所有之前開臺
    中商銀帳戶之存摺、提款卡連同密碼，應係經被告同意交予
    詐欺集團成員使用等情應可認定。被告前開所辯，應無足採
    。
(三)、金融機構之帳戶為個人理財之工具，為便利大眾使用此一理
    財工具，以資活絡資金供需，對於申請開設金融帳戶並無設
    有任何特殊之限制，一般民眾皆能自由申請開戶，並得同時
    在不同金融機構申請多數存款帳戶使用，乃眾所周知之事實
    ，依一般人之社會生活經驗，倘係經由合法管道之收入或支
    出，其於金融帳戶之存放及提領，本可自行向金融行庫開立
    帳戶後使用，殊無大費周章使用他人帳戶之必要，況且近來
    類如刮刮樂、退稅轉帳等詐騙案件層出不窮，詐騙集團多利
    用人頭帳戶做為出入帳戶，不僅廣為媒體所披載，亦經政府
    一再宣導提醒注意，尤以現今各地金融機構所設自動提款機
    莫不設定轉帳之警示畫面，或張貼警示標語，促請使用大眾
    注意，衡諸目前社會以電視、報紙甚至網路等管道流通資訊
    之普及程度，以及使用自動提款機從事提款、轉帳交易之頻
    繁，苟見有陌生人不思以自己名義申請開立帳戶，反而向不
    特定人蒐集或收購他人之金融機構帳戶使用，帳戶所有人焉
    能安心將其帳戶交付收購帳戶之人，而絲毫未加懷疑其收集
    帳戶之目的即在於詐取他人財物？被告既明知詐騙集團多以
    蒐集他人帳戶供作詐騙被害人匯款之犯罪工具，而將其所開
    立之前開臺中商銀神岡分行之帳戶存摺、提款卡連同密碼交
    予他人，由此顯見被告對於他人係將該帳戶用以實施詐欺犯
    行，當可預見，且其對於該人利用其帳戶向人詐取財物，並
    無違背其本意，是被告主觀上應具有幫助他人詐取財物之不
    法犯意甚明。本件事證明確，被告犯行應堪認定。
二、查被告行為後，刑法第二條第一項業於九十四年二月二日以
    華總一義字第○九四○○○一四九○一號令修正公布，並自
    九十五年七月一日起施行；修正後刑法第二條第一項規定，
    已將新舊法律適用之「從新從輕」原則，改採「從舊從輕」
    原則，而此規定僅係規範行為後法律變更所生新舊法律比較
    適用之準據法，並非實體刑罰法律，自不生行為後法律變更
    之比較適用之問題，應逕行適用新法第二條第一項之規定，
    合先敘明。又刑法第三百三十九條第一項之詐欺取財罪之罰
    金刑部分，法定刑原為得科一千元以下罰金，依罰金罰鍰提
    高標準條例第一條前段之規定提高為十倍，提高結果為得科
    銀元一萬元以下罰金。而依修正後刑法施行法第一條之一規
    定：「（第一項）中華民國九十四年一月七日刑法修正施行
    後，刑法分則編所定罰金之貨幣單位為新臺幣。（第二項）
    九十四年一月七日刑法修正時，刑法分則編未修正之條文定
    有罰金者，自九十四年一月七日刑法修正施行後，就其所定
    數額提高為三十倍。但七十二年六月二十六日至九十四年一
    月七日新增或修正之條文，就其所定數額提高為三倍」，及
    刑法第三十三條第五款修正為：「主刑之種類如下：五、罰
    金：新臺幣一千元以上，以百元計算之」等規定觀之，依修
    正後之法律，刑法第三百三十九條第一項前段詐欺取財罪所
    得科處之罰金刑最高額為新臺幣三萬元、最低額為新臺幣一
    千元，然依被告行為時即修正前刑法第三十三條第五款規定
    之罰金最低額銀元一元，並提高十倍計算，前開罰金刑，最
    高額為銀元一萬元，最低額為銀元十元，若乘以三倍而換算
    為新臺幣，最高額雖與新法同為新臺幣三萬元，然最低額僅
    為新臺幣三十元。因此，比較上述修正前、後之刑罰法律，
    自以被告行為時即修正前關於科處罰金刑之法律較有利於被
    告。本案詐欺集團成員與其所屬之集團成員，基於為自己不
    法所有之犯意聯絡，以上開之方式為詐術，使證人丙○○陷
    於錯誤，而依其指示匯款，是該詐欺集團成員所為，均係犯
    刑法第三百三十九條第一項之詐欺取財罪。被告將其上開臺
    中商銀神岡分行帳戶存摺、提款卡連同密碼交給詐欺集團成
    員詐騙財物，顯係基於幫助該詐欺集團成員詐欺取財之犯意
    ，且其所為提供前開帳戶之行為屬刑法詐欺取財罪構成要件
    以外之行為，其既以幫助該詐欺集團犯罪之意思而參與犯罪
    構成要件以外之行為，核其所為，係犯刑法第三十條第一項
    前段、第三百三十九條第一項之幫助詐欺取財罪。被告係以
    幫助詐欺取財犯罪之意思參與犯罪，為詐欺取財之幫助犯，
    爰依刑法第三十條第二項規定，依正犯之刑減輕之（刑法第
    三十條第一、二項僅係文字之修正，不生新舊法比較之問題
    ，應逕行適用新法，附此敘明）。爰審酌被告平日素行，其
    任意提供帳戶予不法份子使用，且其所提供帳戶非惟幫助詐
    騙者遂行詐財目的，同時使詐欺者得以隱匿其真實身分，減
    少遭查獲之風險，愈使其肆無忌憚，加深犯罪之猖獗，及其
    提供之帳戶僅一個，暨其犯後猶否認犯行，及其犯罪之動機
    、目的、手段等一切情狀，量處如主文所示之刑，並依修正
    前刑法第四十一條第一項前段諭知易科罰金之折算標準（按
    被告行為後，刑法第四十一條第一項前段業於九十四年二月
    二日以華總一義字第○九四○○○一四九○一號令修正公布
    ，於九十五年七月一日施行，修正前刑法第四十一條第一項
    前段規定：「犯最重本刑為五年以下有期徒刑以下之刑之罪
    ，而受六個月以下有期徒刑或拘役之宣告，因身體、教育、
    職業、家庭之關係或其他正當事由，執行顯有困難者，得以
    一元以上三元以下（按指銀元）折算一日，易科罰金。」，
    又被告行為時之易科罰金折算標準，修正前罰金罰鍰提高標
    準條例第二條前段（現已刪除）規定，就其原定數額提高為
    一百倍折算一日，則本件被告行為時之易科罰金折算標準，
    應以銀元三百元折算一日，經折算為新臺幣後，應以新臺幣
    九百元折算為一日。惟修正後之刑法第四十一條第一項前段
    則規定：「犯最重本刑為五年以下有期徒刑以下之刑之罪，
    而受六個月以下有期徒刑或拘役之宣告者，得以新臺幣一千
    元、二千元或三千元折算一日，易科罰金。」比較修正前後
    之易科罰金折算標準，以九十五年七月一日修正公布施行前
    之規定，較有利於行為人；另按定易科罰金之折算標準，係
    屬科刑規範事項，非屬最高法院九十五年五月二十三日九十
    五年第八次刑庭會議決議第一、（四）則所定，應綜合比較
    新舊法結果，一體適用之罪刑部分《如：共犯、未遂犯、想
    像競合犯、牽連犯、連續犯、結合犯，以及累犯加重、自首
    減輕暨其他法定加減原因（如身分加減）與加減例等》，故
    其即無與之綜合比較之適用，附此敘明。）。
據上論斷，應依刑事訴訟法第二百九十九條第一項前段，刑法第
二條第一項前段、第三十條第一項前段、第二項、第三百三十九
條第一項、修正前第三十三條第五款、修正前第四十一條第一項
前段，罰金罰鍰提高標準條例第一條前段、修正前第二條，判決
如主文。
本案經檢察官乙○○到庭執行職務。
中　　華　　民　　國　　96　　年　　6 　　月　　22　　日
                  刑事第十四庭  審判長法  官  陳  葳
                                      法  官  洪堯讚
                                      法  官  劉逸成
上正本證明與原本無異。
如不服本判決，應於送達後10日內向本院提出上訴狀（須附繕本
），上訴於臺灣高等法院臺中分院。
                                      書記官  高勳楠
中　　華　　民　　國　　96　　年　　6 　　月　　22　　日
附錄論罪科刑法條：
中華民國刑法第339條（普通詐欺罪）
意圖為自己或第三人不法之所有，以詐術使人將本人或第三人之
物交付者，處五年以下有期徒刑、拘役或科或併科一千元以下罰
金。
以前項方法得財產上不法之利益或使第三人得之者，亦同。
前二項之未遂犯罰之。
